最高法院刑事判決　　　　　　　　　　　　　　　八十六年度台上字第七四三一號
　　上訴人　台灣高等法院檢察署檢察官
　　被　告　甲○○
右上訴人因被告違反藥事法案件，不服台灣高等法院中華民國八十五年九月二十六日
第二審更審判決（八十五年度上更(一)字第七三四號，起訴案號：台灣板橋地方法院檢
察署八十三年度偵字第一五○七七、一五六三五號），提起上訴，本院判決如左：
    主  文
原判決關於甲○○部分撤銷，發回台灣高等法院。
    理  由
本件原判決以公訴意旨略稱：被告甲○○與張進益（已判刑確定）基於共同概括之犯
意聯絡，自民國八十三年八月上旬起至同年月十一日止，連續在台北縣林口鄉○○○
路○段一○○巷八弄六號被告所開設之白雲精舍，未經核准自以METHYLTESTOSTER-
ONE（屬男性荷爾蒙）、PREDNI SOLONE（屬類固醇類）、ACETAMINOPHEN （屬解熱鎮
痛劑）、FUROSMIDE （屬利尿劑）等藥物為原料混合製造成桔色及紅色膠囊偽藥。嗣
於八十三年八月十一日十九時三十分許，經警搜索查獲，並扣得甲基荷爾蒙（METHY-
LTESTOSTERONE）二罐、類固醇（PREDNI SOLONE）二罐、解熱鎮痛劑（ACETAMINOPH-
EN）六桶、利尿劑 （FUROSMIDE）一包等藥物、膠囊成品二罐及膠囊排放機、膠囊充
填機、粉末研磨機、天秤機各一台、空膠囊一包；因認被告有觸犯藥事法第八十二條
第一項之製造偽藥罪嫌云云。經審理結果，認不能證明被告犯罪，因而撤銷第一審關
於論處被告共同連續製造偽藥罪刑之判決，而改判諭知被告無罪，固非無見。
惟查：審理事實之法院對於被告有利及不利之證據，應一律注意，詳為調查，綜合全
案證據資料，本於經驗法則以定其取捨，並將取捨證據及得心證之理由於判決內詳為
說明。故證據雖已調查，而尚有其他部分並未調查，仍難遽為被告有利或不利之認定
；苟非調查之途徑已窮，而被告之犯罪嫌疑仍屬不能證明，要難遽為無罪之判斷；如
有應調查之證據未予調查，率行判決，其判決當然為違背法令。原判決以原共同被告
張進益（已判刑確定）雖於警局初訊稱：伊在被告處工作二個月，在白雲精舍中幫忙
廟內雜務以及幫忙製造偽藥，每月薪資約三萬元，被告係伊老闆，與伊一起試驗製造
偽藥等語，但其後在歷次偵、審中均否認被告參與共同製造上開藥品，稱伊非受僱於
被告，而係向被告借住於白雲精舍內等語，可見張進益前後供述不一，能否單以其在
警訊中之供述，據為被告有罪之認定，並非無疑。又據張進益提出之仙國藥品有限公
司藥商許可執照及會員證書影本所載，張進益為該藥商公司之負責人，且以仙國藥品
公司名義加入台北縣西藥商業同業公會為會員者亦係負責人張進益，益證張進益指稱
被告為伊老闆，大有疑問云云，據為被告無罪理由之一。惟查被告在第一審中曾供承
扣案之藥物係伊所有，是向台北張孟  買的（見第一審卷第二十二頁），與張進益在
偵查中所供藥品材料是向台北市福泰貿易公司購買的（見八十三年度偵字第一五○七
七號偵查卷第十頁正面），及張進益嗣後在第一審調查時供稱藥材是伊向台中的人買
的等語（見第一審卷第三十五頁背面）不符。苟扣案藥材確係被告所有，似非不得採
為共同被告張進益在警訊初供中自白：伊受僱於被告，在白雲精舍中幫忙廟內雜務及
幫忙製造偽藥等情之補強證據，而為被告不利之認定。又該等藥物如係共同被告張進
益所購買，究以何人名義購買﹖張進益所供藥品原料之來源何以前後供述不一﹖再被
告於第一審辯稱現場之房屋伊於八十三年五月借給張進益住，以後伊即很少到那裹去
（見原審卷第二十一頁背面、第五十八頁背面）；嗣在原審中辯稱：伊確實是將房子
租給張進益，自八十三年五月底便未再去，警察搜索時伊不在場（見原審上訴字第四
七四○號卷第三十頁正面、第四十三頁背面），不僅所辯前後不符，且被告在第一審
審理時卻指稱警員是晚上七點去搜索的（見第一審卷第三十五頁背面）。被告當時若
未在場何以知道警員是晚上七點去搜索﹖如在場，則當時被告在做何事﹖警員何以未
加訊問﹖另搜索扣押筆錄記載扣押藥物之所有人為甲○○、張進益，卻無被告之簽名
，其記載之依據如何﹖凡此均與判斷被告有無參與製造偽藥之犯行有關。究竟實情如
何﹖原審未予詳查究明，遽行判決，自有未合。上訴意旨指摘原判決此部分違背法令
，尚非全無理由，應認有撤銷發回更審之原因。
據上論結，應依刑事訴訟法第三百九十七條、第四百零一條，判決如主文。
中      華      民      國    八十六    年     十二     月     十八     日
                              最高法院刑事第七庭
                                  審判長法官  董  明  霈
                                        法官  丁  錦  清
                                        法官  賴  忠  星
                                        法官  林  茂  雄
                                        法官  王  居  財
      右正本證明與原本無異
                                              書  記  官
中      華      民      國    八十六    年     十二     月    二十四    日
